臺灣高等法院刑事裁定
109年度毒抗字第338號
抗  告  人  
即  被  告  唐麗鈴



上列抗告人即被告因違反毒品危害防制條例案件，不服臺灣新北
地方法院109年度毒聲字第850號，中華民國109年11月24日裁定
（聲請案號：臺灣新北地方檢察署109年度聲觀字第825號、109 
年度毒偵字第4109號、第4259號），提起抗告，本院裁定如下：
    主  文
抗告駁回。                                             
    理  由
一、本件原裁定以：聲請意旨略稱抗告人即被告唐麗鈴基於施用
    第二級毒品之犯意，於民國109年5月13日10時許，在新北市
    ○○區○○路0段000號9樓B室居所內，以將第二級毒品甲基安非
    他命放置玻璃球內燒烤吸食煙霧之方式，施用甲基安非他命
    1次，爰依法聲請裁定將被告送勒戒處所觀察、勒戒等語。
    查抗告人前揭施用甲基安非他命之事實，業據其於警詢及偵
    查中坦承在案，且其為警查獲後經其同意於109年5月13日15
    時40分許採尿送請臺灣尖端先進生技醫藥股份有限公司以酵
    素免疫分析法初步檢驗、再以氣相層析質譜儀法確認檢驗結
    果，確呈安非他命、甲基安非他命反應，此有勘察採證同意
    書、臺北市政府警察局偵辦毒品案件尿液檢體委驗單、臺灣
    尖端先進生技醫藥股份有限公司濫用藥物檢驗報告在卷可佐
    。又抗告人前因①施用毒品案件，經原審法院以87年度毒聲
    字第3523號裁定送觀察、勒戒後，認無繼續施用毒品傾向，
    於87年12月16日釋放，並經臺灣新北地方檢察署檢察官以87
    年度偵字第25490號為不起訴處分確定；②因施用毒品案件，
    經原審法院以88年度毒聲字第7922號裁定送觀察、勒戒後，
    認有繼續施用毒品傾向，復經該院以89年度毒聲字第4158號
    裁定令入戒治處所施以強制戒治，於90年2月13日因停止處
    分出所，所餘戒治期間並付保護管束，於同年7月2日戒治期
    滿執行完畢，該次犯行並經該院以89年度易字第4003號判處
    有期徒刑8月確定，並與他案定應執行刑有期徒刑4年6月，
    於94年12月8日縮短刑期假釋出監，於95年4月24日假釋期滿
    未經撤銷視為執行完畢；③因施用毒品案件，經原審法院以9
    6年度毒聲更字第9號裁定送觀察、勒戒後，認有繼續施用毒
    品之傾向，經該院以97年度毒聲字第2048號裁定令入戒治處
    所施以強制戒治，於98年8月21日因停止處分執行出監，於9
    8年10月10日保護管束期滿未經撤銷視為執行完畢，並經臺
    灣新北地方檢察署檢察官以100年度戒毒偵字第175號為不起
    訴處分確定；④因施用毒品案件，經原審法院以99年度訴字
    第1688號分別判處有期徒刑7月、3月，應執行有期徒刑8月
    ，並經本院以99年度上訴字第2746號駁回上訴確定；⑤因施
    用毒品案件，經原審法院以100年度訴字第1214號判處有期
    徒刑8月確定，再與上開④案所處有期徒刑8月接續執行，於1
    01年4月12日縮短刑期假釋出監，於同年7月6日保護管束期
    滿未經撤銷，視為執行完畢；⑥因施用毒品案件，經原審法
    院分別以102年度審訴字第252號判處有期徒刑8月確定、102
    年度審訴字第607號判處有期徒刑9月確定、103年度審訴字
    第365號判處有期徒刑8月確定，該3案嗣經該院以103 年度
    聲字第2422號裁定應執行有期徒刑1年8月確定；⑦因偽造文
    書及施用毒品案件，經原審法院分別以104年度審簡字第150
    1號判處有期徒刑4月確定、104年度審訴字第1717號判處有
    期徒刑9月、4月確定，該2案嗣經該院以105年度聲字第775
    號裁定應執行有期徒刑1年2月確定，於104年5月9日入監接
    續執行上開⑥、⑦案，於106年4月14日縮短刑期假釋出監，於
    107年1月12日保護管束期滿未經撤銷假釋，視為執行完畢，
    此有本院被告前案紀錄表在卷可稽。是抗告人前因施用毒品
    案件，經法院裁定送觀察、勒戒、強制戒治後，認無繼續施
    用毒品之傾向，於98年10月10日執行完畢釋放，而本件施用
    毒品之時間為109年5月13日10時許，距前次強制戒治執行完
    畢已逾3年，依修正後之毒品危害防制條例第20條第3項及最
    高法院109年度台上字第3826號判決意旨，應再受觀察勒戒
    。又抗告人自87年間起，經法院裁定送觀察、勒戒、強制戒
    治執行完畢釋放後，仍有多次施用毒品之前科犯行，且先前
    因公共危險案件，經臺灣桃園地方檢察署以108年度偵字第1
    2701號起訴後，由臺灣桃園地方法院以109年度審交簡字第2
    號判處有期徒刑2月、2月，應執行有期徒刑4月，經上訴後
    ，目前繫屬該院（109年度交簡上字第215號），有本院被告
    前案紀錄表可憑，是抗告人有行政院所訂頒毒品戒癮治療實
    施辦法及完成治療認定標準第2條第2項第1款所定「緩起訴
    處分前，因故意犯他罪，經檢察官提起公訴或判決有罪確定
    。」而可能無法完成連續1年戒癮治療期程之不適宜為附命
    完成戒癮治療之緩起訴處分之情形。從而，檢察官考量上情
    ，裁量後未為附命戒癮治療之緩起訴處分，而聲請原審法院
    裁定令入勒戒處所施以觀察、勒戒，實屬檢察官裁量權之適
    法行使，且尚無確切事證足認檢察官之判斷有何違背法令、
    事實認定錯誤或裁量出現重大明顯瑕疵之情事，本件聲請於
    法尚無不合等語。因而准許檢察官之聲請，裁定將抗告人送
    勒戒處所觀察、勒戒，其期間不得逾2月。經核於法並無不
    合。
二、抗告意旨略以：原裁定記載檢察官聲請觀察、勒戒之主要考
    量乃因抗告人有另案判決有期徒刑4月尚繫屬法院，可能無
    法完成連續1年戒癮治療期程，而抗告人自得知此案可能付
    戒癮治療後，即積極籌款，今已得分期繳納之頭期款項。抗
    告人之母年事已高，領有輕度身心障礙證明，抗告人之胞弟
    領有中度身心障礙證明，家人生活起居均由抗告人打理、照
    料，倘抗告人執行觀察、勒戒，一家生活頓時無依。抗告人
    已大徹大悟，絕不再沾毒、酒，照料家人之餘亦積極投入公
    益，為弱勢老人免費理髮。法律不外乎人情，觀察、勒戒亦
    不外乎使抗告人遠離毒海、重獲新生之德政益法，今抗告人
    已戒除毒癮，為期2月之德政恐令抗告人一家生活無著、孤
    苦無依，縱裁量之權在檢察官，然為家人生計，提起抗告云
    云。
三、惟查：
　㈠毒品危害防制條例所規定之「觀察、勒戒」程序，係針對受
    處分人所為保安處分，目的在戒除行為人施用毒品身癮及心
    癮，以達教化與治療之目的，其立法意旨在幫助施用毒品者
    戒毒，性質上為一療程，而非懲罰，並屬強制規定，除檢察
    官審酌個案情形，依同條例第24條第1項為附命完成戒癮治
    療之緩起訴處分外，凡經檢察官聲請法院裁定將被告送勒戒
    處所觀察、勒戒者，法院僅得就其聲請審查被告是否有施用
    毒品之行為，以及被告是否為「初犯」或為觀察、勒戒、強
    制治療執行完畢後「3年內再犯」而為准駁之裁定，並無自
    由斟酌以其他方式替代或得以其他原因免予執行之權。而所
    謂「緩起訴之戒癮治療」，係由檢察官審酌個案情形，依毒
    品危害防制條例第24條規定，改以緩起訴處分方式轉介毒品
    施用者前往醫療院所治療。惟是否給予被告為附命完成戒癮
    治療之緩起訴處分，事屬刑事訴訟法第253條之1第1項及第2
    53條之2第1項第6款特別賦予檢察官之職權，非法院所得審
    酌，被告亦無聲請檢察官為緩起訴之權利。法院原則上應尊
    重檢察官職權之行使，僅就檢察官之判斷有違背法令、事實
    認定有誤或其他裁量重大明顯瑕疵等事項，予以有限之低密
    度審查。檢察官於斟酌抗告人之個案情形及卷內事證後，認
    不宜對抗告人為附命完成戒癮治療之緩起訴處分，乃向法院
    聲請裁准觀察、勒戒，以達戒癮治療之目的，此實屬檢察官
    依法行使裁量權之範疇，難謂其判斷有違背法令、事實認定
    有誤或其他裁量重大明顯瑕疵等情事，法院自應予尊重，尚
    無自由斟酌以其他方式替代之權。又觀察、勒戒既屬用以矯
    治、預防行為人反社會性格，而具社會保安功能之保安處分
    ，當無因行為人之個人因素而免予執行之理，是抗告人之個
    人或家庭等因素，不得執為免予執行觀察、勒戒之事由。
　㈡又毒品戒癮治療實施辦法及完成治療認定標準第2條第2項規
    定：「被告有下列情事之一時，不適合為附命完成戒癮治療
    之緩起訴處分。但無礙其完成戒癮治療之期程者，不在此限
    ：一、緩起訴處分前，因故意犯他罪，經檢察官提起公訴或
    判決有罪確定。二、緩起訴處分前，另案撤銷假釋，等待入
    監服刑。三、緩起訴處分前，另案羈押或執行有期徒刑。」
    ，其第7條、第8條、第9條復明定戒癮治療之期程以連續1年
    為限，治療前應由治療機構評估及視需要進行相關檢驗、檢
    查，於戒癮治療期程屆滿後，治療機構應對接受戒癮治療者
    進行尿液毒品與其代謝物檢驗及毛髮毒品殘留檢驗，若有該
    認定標準第12條所定無故未依指定時間接受藥物、心理治療
    等情形，應視為未完成戒癮治療，得撤銷緩起訴處分。足見
    接受戒癮治療為一連續之期程，時間以1年為限，接受戒癮
    治療者並應配合依指定時間接受藥物或心理治療，暨接受相
    關評估及檢驗，若未能依規定及指定時間接受治療，即可能
    遭撤銷緩起訴處分。是倘於緩起訴處分前因故意另犯他罪，
    經提起公訴、判決有罪確定、撤銷假釋等待入監、執行羈押
    或執行有期徒刑中，因均有礙於前述完成戒癮治療之期程，
    故原則上應認不適合為附命完成戒癮治療之緩起訴處分。然
    上開毒品戒癮治療實施辦法及完成治療認定標準第2條第2項
    所列3款情形，僅供檢察官裁量之參考，非僅限於上述3款情
    形之一，檢察官始得向法院聲請裁定送觀察、勒戒，亦非謂
    凡無上述3款情事者，檢察官即應為附命完成戒癮治療之緩
    起訴處分。查抗告人前因公共危險、過失傷害案件，經臺灣
    桃園地方檢察署檢察官以108年度偵字第12701號提起公訴後
    ，由臺灣桃園地方法院以109年度審交簡字第2號分別判處有
    期徒刑2月、2月，應執行有期徒刑4月，現仍繫屬該院（109
    年度交簡上字第215號），尚未確定，此有卷附本院被告前
    案紀錄表可按，足見其有上開毒品戒癮治療實施辦法及完成
    治療認定標準第2條第2項第1款所列情事。從而檢察官斟酌
    抗告人個案情形，認以向法院聲請觀察、勒戒始能達成戒除
    其毒癮之目的，而未為附命完成戒癮治療之緩起訴處分，於
    法自無不合。至前述另案罪刑確定後，抗告人究係入監服刑
    或易科罰金，無礙於檢察官上開裁量權之行使，亦與法院准
    否觀察、勒戒之判斷無涉。
　㈢綜上所述，抗告意旨徒憑己見，指摘原裁定不當，為無理由
    ，應予駁回。
據上論斷，應依刑事訴訟法第412條，裁定如主文。
中　　華　　民　　國　　110 　年　　1 　　月　　29　　日
                  刑事第十六庭  審判長法　官  葉騰瑞
                                      法　官  廖紋妤
                                      法　官  陳芃宇
以上正本證明與原本無異。
不得再抗告。
                                      書記官  李佳芬
中　　華　　民　　國　　110 　年　　2 　　月　　3 　　日